【裁判字號】    89,小抗,12
【裁判日期】    900221
【裁判案由】    清償債務
【裁判全文】
臺灣臺中地方法院民事裁定  八十九年度小抗字第一二號
    抗  告  人  台新國際商業銀行股份有限公司
    法定代理人  謝壽夫
    訴訟代理人  陳楚焄
右抗告人因與華峰洋酒有限公司、連通電信工程有限公司間請求清償債務事件，對於
民國八十九年七月二十四日本院臺中簡易庭所為之小額民事裁定（八十九年度中小字
第五三九號），提起抗告，本院裁定如左：
    主      文
抗告駁回。
抗告程序費用由抗告人負擔。
    理      由
一、抗告意旨略以：抗告人於本件起訴時，就侵權行為損害賠償請求權之主張，兼及
    過失不法侵害原告權利之民法第一百八十四條第一項前段及故意以背於善良風俗
    之方法加損害於原告之民法第一百八十四條第一項後段之請求權基礎，此為原判
    決所確認，然原判決此部分論斷原告之訴應予駁回之理由中，僅謂「核與不法侵
    害他人權利之侵權行為構成要件有間」，至「故意以背於善良風俗之方法，不法
    侵害他人利益之侵權行為」請求則漏未裁判，故而聲請補充該部分之判決。蓋民
    法第一百八十四條第一項後段，與前段所保護之手段不同、客體亦不相同，後段
    所保護者，應指一切利益受侵害而言，原審僅在原判決中泛指「與不法侵害他人
    之『權利』之侵權行為構成要件有間」一語帶過，而在駁回裁定中始就該部分加
    說明，原裁定駁回原告之聲請，乃屬誤會，因違法而屬無可維持，爰請將原裁定
    廢棄等語。
二、按訴訟標的之一部或訴訟費用，裁判有脫漏者，法院應依聲請以判決補充之，民
    事訴訟法第二百三十三條第一項固定有明文，惟所謂訴訟標的之一部有脫漏，係
    指裁判主文既未就當事人請求之法律關係有所裁判，於理由復不予論述，完全忽
    略該部分為訴訟標的之法律關係之主張而言，否則即不得謂裁判有脫漏，非屬補
    充判決之問題。經查：本件原審於八十九年五月二十四日所為之八十九年度中小
    字第五三九號小額民事判決，將原告之訴駁回，於該判決之爭執事項欄已載明抗
    告人所主張要求法院裁判之「被告等顯係因過失不法侵害原告（按指抗告人）之
    權利或故意以背於善良風俗之方法，加損害於原告，為此本於民法第一百八十四
    條規定，請求侵權行為之損害賠償」等語，而於理由要領欄內則明載：「原告主
    依．．．侵權行為．．．之法律關係請求清償債務，均屬無據，應予駁回」等語
    ，此有該判決在卷可稽，從上開判決之主文欄、爭執事項欄及理由要領欄之記載
    可知，前開判決業已就抗告人所主張之民法第一百八十四條第一項後段之侵權行
    為請求權之訴訟標的加以判決，並認抗告人主張其有侵權行為請求權為無理由，
    而駁回其訴，並無前述所指裁判主文既未就當事人請求之法律關係有所裁判，於
    理由復不予論述，完全忽略該部分為訴訟標的之法律關係之情形，即難謂該判決
    有何脫漏。至於抗告人雖指原審僅在原判決中泛指「與不法侵害他人之『權利』
    之侵權行為構成要件有間」一語帶過，而指摘前開判決就其主張之民法第一百八
    十四條第一項後之侵權行為請求權之訴訟標的有漏未裁判等語，惟抗告人指摘之
    判決理由之前後文，其係記載「被告等縱未盡特約商店之審核義務，僅係聯合信
    用卡處理中心或收單銀行與被告間所存契約之債務不履行問題，核與不法侵害他
    人之『權利』之侵權行為構成要件有間」等語，觀之該文可知，該判決此部分係
    在說明特約商店縱未盡特約商店之審核義務，亦僅係他人間關於契約部分債務不
    履行之問題，不構成侵權行為而已，非在指明其裁判之訴訟標的，自難僅據『權
    利』二字即可忽視全文，而謂該判決僅就民法第一百八十四條第一項前段為裁判
    。至於抗告人所指原審判決未就其請求於理由中說明一節，縱為真實，此部分亦
    僅係理由是否充分詳盡之問題，尚非裁判有脫漏（小額訴訟判決書並非必須記載
    理由，僅於必要時記載理由要領即可，民事訴訟法第四百三十六條之十八第一項
    參照）。從而，本件從原審判決之主文欄、爭執事項欄及理由要領欄之記載，綜
    合以觀，並無抗告人所指之訴訟標的之裁判有脫漏之情形，抗告人聲請為補充判
    決，於法不合，自不應准許，原裁定據此，而駁回其補充判決之聲請，於法核無
    違誤，抗告人提起抗告，指摘原裁定不當，求為廢棄，為無理由。
三、據上論結，本件抗告為無理由，依民事訴訟法第四百三十六條之三十二第三項、
    第四百九十二條第一項、第九十五條、第七十八條，裁定如主文。
中      華      民      國    九十      年     二     月     二十一     日
~B  臺灣臺中地方法院民事第四庭
~B    審判長  法  官  王  銘
~B            法  官  周靜秀
~B            法  官  李國增
右為正本係照原本作成。
本裁定不得抗告。
中      華      民      國    九十      年     二     月     二十一     日
~B            書記官  王茵茵


司法院資訊處製作；財團法人民間司法改革基金會備份。
